【裁判字號】    97,上易,295
【裁判日期】    970320
【裁判案由】    詐欺
【裁判全文】
臺灣高等法院臺中分院刑事判決         97年度上易字第295號
上  訴  人  臺灣臺中地方法院檢察署檢察官
被      告  乙○○
上列上訴人因被告詐欺案件，不服臺灣臺中地方法院96年度易字
第5529號中華民國96年12月17日第一審判決（起訴案號：臺灣臺
中地方法院檢察署96年度調偵字第183號），提起上訴，本院判
決如下：
    主    文
原判決撤銷。
乙○○連續意圖為自己不法之所有，以詐術使人將本人之物交付
，處有期徒刑拾月，減為有期徒刑伍月，如易科罰金，以銀元參
佰元即新臺幣玖佰元折算壹日。
    犯罪事實
一、乙○○明知內政部警政署保安警察第三總隊（下稱保三總隊
    ）並無標售13噸大卡車之事實，竟基於意圖為自己不法所有
    之概括犯意，趁丙○○需要該款式車輛之際，於民國94年2
    月間某日，向丙○○佯稱保三總隊有1輛13噸大卡車正在辦
    理標售業務，並帶同丙○○至位於臺中縣梧棲鎮之保三總隊
    外面勘查停放在路旁、車號不詳之13噸大卡車，且詐稱該輛
    13噸大卡車即保三總隊扣押之車輛正在辦理拍賣後，旋於94
    年3月間迄同年6月間，先後3次均向丙○○詐稱需先繳付押
    標金等相關款項云云，致使丙○○陷於錯誤，分別於94 年3
    月25日、同年5月5日、同年6月間某日，各在臺中縣沙鹿鎮
    之第七商業銀行門口處、臺中縣清水鎮○○路200巷33號丙
    ○○住處、臺中縣梧棲鎮之臺中商業銀行附近某處，分別將
    現金新臺幣（下同）5萬元、10萬元、5萬5千元交付乙○○
    。乙○○仍基於同一犯意，於94年8月間某日，向丙○○詐
    稱需再繳付1紙20萬元之支票作為保證金始能參與前開卡車
    投標云云，致使丙○○陷於錯誤，再於同年月20日，在丙○
    ○之上址住處，簽發面額20萬元、發票日為同年月24日、付
    款人為臺中商業銀行臺中港分行、票號為TKA0000000號之支
    票1紙，並交予乙○○。嗣因乙○○將該支票交由第三人卓
    蔡美香向銀行提示，丙○○始發現受騙，經報警處理而查悉
    上情。
二、案經丙○○訴由臺灣臺中地方法院檢察署檢察官偵查起訴。
    理    由
一、被告乙○○經合法傳喚，無正當理由不到庭，據其於原審審
    理中坦承上開犯罪事實不諱，並據證人即被害人丙○○於檢
    察官訊問及原審審理中證述明確，核與證人卓蔡美香於偵查
    中之陳述相符，並有內政部警政署保安警察第三總隊96年9
    月13日保三警後字第0960009462號函併附車輛報廢情形一覽
    表及票號TKA0000000號之支票1紙在卷可稽。本件事證明確
    ，被告犯行堪予認定。
二、論罪科刑理由：
  (一)法律變更之比較適用：
  (1)按被告行為後，刑法及刑法施行法業於94年2月2日修正公布
    ，並於95年7月1日施行。按行為後法律有變更者，適用行為
    時之法律，但行為後之法律有利於行為人者，適用最有利於
    行為人之法律，修正後刑法第2條第1項定有明文。此條規定
    係規範行為後法律變更所生新舊法律比較適用之準據法，本
    身尚無新舊法比較之問題，於新法施行後，應一律適用新法
    第2條第1項之規定，為「從舊從輕」之比較。
  (2)刑法第56條連續犯之規定，業於94年7月7日修正公布刪除，
    並於95年7月1日施行，則被告之犯行，因行為後新法業已刪
    除連續犯之規定，此刪除雖非犯罪構成要件之變更，但顯已
    影響行為人刑罰之法律效果，自屬法律變更，依新法第2條
    第1項規定，比較新、舊法結果，以適用被告之行為時法律
    即舊法論以連續犯，對被告較為有利（最高法院95年第8次
    刑事庭會議決議參照）。
  (3)刑法第33條第5款亦經修正公布，比較新舊法結果，以修正
    前即行為時法較有利於被告，應依刑法第2條第1項規定，本
    案被告所犯修正前詐欺罪之法定罰金刑部分，自應適用行為
    時之法律即修正前刑法第33條第5款規定決定其罰金部分之
    法定刑。
  (4)刑法第41條第1項前段規定，亦經修正，又被告行為時之易
    科罰金折算標準，修正前罰金罰鍰提高標準條例第2條前段
    （業於95年5月17日刪除）規定，就其原定數額提高為100倍
    折算1日，則本件被告行為時之易科罰金折算標準，應以銀
    元300元折算1日，經折算為新臺幣後，應以新臺幣900元折
    算為1日，經比較修正前後之易科罰金折算標準，適用新法
    並無較有利之情形，自應適用修正前之舊法。
  (5)被告行為後，刑法施行法第1條之1於95年6月14日經修正增
    訂規定「中華民國94年1月7日刑法修正施行後，刑法分則編
    所定罰金之貨幣單位為新臺幣。94年1月7日刑法修正時，刑
    法分則編未修正之條文定有罰金者，自94年1月7日刑法修正
    施行後，就其所定數額提高為30倍。但72年6月26日到94年1
    月7日新增或修正之條文，就其所定數額提高為3倍」。本件
    被告所為幫助犯刑法第339條第1項之罪，定有罰金刑，且為
    刑法分則編未修正之條文而定有罰金刑者；經比較新舊法適
    用之結果，其關於法定刑為罰金部分之提高標準，適用新法
    並無較有利之情形，故依刑法第2條第1項前段規定，本案關
    於刑法第339條第1項之法定刑罰金提高標準部分，自應適用
    行為時之法律即罰金罰鍰提高標準條例第1條之規定。
  (二)核被告所為，係犯刑法第339條第1項之詐欺取財既遂罪。被
    告先後4次向告訴人施用詐術詐取財物，時間緊接，方法相
    同，觸犯相同之罪名，顯係基於概括犯意為之，應依修正前
    刑法第56條論以1罪，並加重其刑。
四、原審對被告論罪科刑，固非無見，惟被告犯後雖坦承犯行，
    並於原審審理中陳明可於96年12月30 日、97年1月30日、97
    年3月15日，依序各給付告訴人丙○○6萬5千元、7萬元、7
    萬元，以賠償告訴人之損害云云，惟旋即避不見面，未給付
    分文，此據告訴人陳明在卷，原審逕以被告犯後坦承犯行，
    態度良好，乃對被告宣告有期徒刑7月，復認被告知所警惕
    ，無再犯之虞，認所宣告之刑以暫不執行為適當，併予宣告
    緩刑2年，均有未洽，檢察官指摘原審判決量刑太輕，且諭
    知緩刑難認允當而提起上訴，為有理由，應由本院予以撤銷
    改判。爰審酌被告正值壯年，不思憑勞力賺取財物，暨其智
    識程度、犯罪手段、詐騙次數、金額、被害人所受損害非輕
    及被告犯後雖坦承全部犯行，惟對被害人所受損害未為任何
    賠償等一切情狀，量處如主文第2項所示之刑，以示懲儆。
五、為紀念解除戒嚴20週年，予罪犯更新向善之機，所制定之中
    華民國96年罪犯減刑條例業於96年7月16日生效實施，被告
    犯罪時間在中華民國96年4月24日以前，所犯之罪合於減刑
    條件，應依上開減刑條例，減其刑期2分之1，以啟自新。
    又按「犯最重本刑為5年以下有期徒刑以下之刑之罪，依本
    條例規定減為6月以下有期徒刑、拘役者，應於為減刑裁判
    時，併諭知易科罰金折算之標準」，中華民國96年罪犯減刑
    條例第9條定有明文，查本件被告所犯之罪，經減刑為有期
    徒刑5月，揆諸前揭法文意旨，自應由本院於為減刑裁判時
    ，併依修正前刑法第41條第1項規定，諭知易科罰金折算之
    標準。
六、被告乙○○經合法傳喚，無正當理由不到庭，爰不待其陳述
    逕為判決。
據上論斷，應依刑事訴訟法第371條、第369條第1項前段、第364
條、第299條第1項前段、刑法第2條第1項前段、第56條、第339
條第1項、修正前第41條第1項前段，罰金罰鍰提高標準條例第1
條前段、修正前罰金罰鍰提高標準條例第2條，中華民國96年罪
犯減刑條例第2條第1項第3款、第7條、第9條，判決如主文。
本案經檢察官甲○○到庭執行職務。
中    華    民    國    97    年    3     月    20    日
            刑事第七庭    審判長法  官  林  榮  龍
                                法  官  張  惠  立
                                法  官  鄭  永  玉
上列正本證明與原本無異。
不得上訴。
                                書記官    瑞  芳
中    華    民    國    97    年    3     月    20    日


司法院資訊處製作；財團法人民間司法改革基金會備份。
